【裁判字號】    89,訴,16
【裁判日期】    890710
【裁判案由】    偽造文書等
【裁判全文】
臺灣臺南地方法院刑事判決
    公  訴  人  臺灣台南地方法院檢察署檢察官
    被      告  乙○○
    被      告  丁○○
    共      同
    選任辯護人  林國明
右列被告因侵占案件，經檢察官提起公訴（八十八年度偵字第六０九五號），本院判
決如左：
    主  文
乙○○共同連續意圖為自己不法之所有，而侵占自己持有他人之物，處有期徒刑玖月
；又共同連續行使偽造私文書，足以生損害於他人，處有期徒刑壹年玖月。應執行有
期徒刑貳年。
丁○○共同連續意圖為自己不法之所有，而侵占自己持有他人之物，處有期徒刑陸月
；又共同連續行使偽造私文書，足以生損害於他人，處有期徒刑壹年。應執行有期徒
刑壹年貳月，緩刑參年。
    事  實
一、乙○○因玩股票虧損甚多，需款恐急，竟乘戊○○將銀行存摺及印章交伊保管，
    委託其將戊○○在中國信託商業銀行西台南分行第00000000號帳戶（以
    下簡稱中國商銀帳戶）內存款，提領至台南區中小企業銀行鹽行分行０三０八七
    二號帳戶（以下簡稱台南企銀帳戶）內，並代戊○○操作股票之機會，與在洪福
    證券公司永康分公司擔任營業員之其外甥女丁○○，基於共同意圖為自己不法之
    所有之概括犯意，先後實施下列侵占犯行：
(一)、八十七年十月十三日推由丁○○自戊○○之中國商銀帳戶領出（新台幣，以下
      同）三百五十萬元，僅將中三百萬元匯入戊○○之台南企銀帳戶內，其餘五十
      萬元則侵占入己，予以挪用。將其中四十五萬九千五百元匯入不知情之丁○○
      之母甲○○之中國信託商業銀行西台南分行帳戶內（按此帳戶係甲○○借予乙○○作股票用），另現金四萬零四百六十元則交予乙○○。
(二)、八十七年十月二十日推由丁○○自戊○○之中國商銀帳戶領出二百五十萬元，
      僅將中二百萬元匯入戊○○之台南企銀帳戶內，其餘五十萬元亦侵占入己，予
      以挪用。將其中二十萬元匯入甲○○上開中國信託商業銀行西台南分行帳戶內
      ，另現金二十九萬九千九百七十元則交予乙○○。
(三)、八十七年十月二十七日推由丁○○自戊○○之中國商銀帳戶領出一百三十九萬
      零三十元，僅將中一百二十九萬元匯入戊○○之台南企銀帳戶內，其餘十萬零
      三十元亦侵占入己，予以挪用。將其中十萬元匯入甲○○上開中國信託商業銀
      行西台南分行帳戶內。
二、乙○○仍有未足，復欲冒領戊○○前開台南企銀帳戶之存款，先於八十七年十月
    二十日，利用保管戊○○印章之機會，在台南區中小企業銀行鹽行分行盜蓋戊○○之印章於九張取款條上，再連同存摺交由具有共同意圖為自己不法所有及行使
    為造私文書之概括犯意聯絡之丁○○，先後九次於每次領款時填寫下列金額及日
    期，偽造戊○○名義之取款條，持向該行冒領戊○○前開帳戶內之存款，使該行
    不知情之承辦人員陷於錯誤，而如數交付詐領之款項，足以生損害於戊○○。計
    開：
(一)、八十七年十月三十日詐領七十萬元。
(二)、八十七年十月三十日詐領五十萬元。
(三)、八十七年十一月二日詐領一百五十萬元。
(四)、八十七年十一月四日詐領七十萬元。
(五)、八十七年十一月十一日詐領一百萬元。
(六)、八十七年十一月二十六日詐領一百萬元。
(七)、八十七年十一月三十日詐領三十萬元。
(八)、八十七年十二月二十四日詐領八十萬元。
(九)、八十八年一月七日詐領十六萬元。
三、案經戊○○訴請台灣台南地方法院檢察署檢察官偵查起訴。
    理  由
一、訊據被告乙○○對於右揭事實，除辯稱：被告丁○○僅係受伊之託，代為領款及
    匯款，並不知伊要侵占及冒領告訴人戊○○之款項云云外，餘坦承不諱；訊據被
    告丁○○坦承右揭領款及匯款事實，雖矢口否認伊有共同侵占、行使偽造私文書
    及詐欺取財犯行，辯稱：伊係營業員，被告乙○○叫伊領款及匯款到何處，伊就
    照辦，伊不知被告乙○○要侵占及冒領告訴人戊○○之款項云云。惟查右揭事實
    ，迭據告訴人戊○○於偵審中指訴綦詳，並有戊○○之中國商銀等存款簿影本、
    取款條影本、中國商銀存入憑單影本、被告乙○○所立之切結書影本、台南區中
    小企業銀行鹽行分行以八十九年四月十七日（八九）南銀鹽行分字第０四六函檢
    送之該行存摺交易明細報表、中國商銀八十九年四月二十八日永康分字第八九三
    五八二０一０號函等各乙份附卷足憑。參以告訴人戊○○係於被告丁○○面前授
    權被告乙○○將戊○○中國商銀帳戶內之存款領至其台南企銀帳內，並僅得於其
    台南企銀帳內代為操作股票，被告乙○○在該行使用之甲○○等帳戶，均係供其
    自己操作股票之用，此一事實，為被告丁○○、乙○○於審理中所一致自承無訛
    在卷，核與告訴人戊○○於審理中指訴情節相符，且經證人甲○○於審理中亦證
    明伊將其台南企銀帳戶借供被告乙○○操作股票使用屬實（以上均見本院卷第三
    十八至四十一頁），則被告丁○○對於被告乙○○僅被授權將告訴人戊○○於中
    國商銀帳戶內之存款領至其台南企銀帳戶內代為操作股票，無權將該款領出供己
    使用，或匯入被告乙○○自己操作股票用之台南企銀甲○○帳戶內，更不得將戊○○之台南企銀帳戶內存款領出供己使用等情，自當知之甚明，詎其竟受被告乙○○之授意，將其自告訴人戊○○之國商銀帳戶內領出之存款，未全數轉匯至戊○○之台南企銀之帳戶，或領出部分現款交予被告乙○○，或匯至被告乙○○自
    己操作股票使用之甲○○帳戶，抑且更擅將戊○○之台南企銀帳戶內存款領出交
    予被告乙○○使用，足見其與被告乙○○間顯有共同侵占及行使偽造取款條冒領
    告訴人戊○○之款項之犯意聯絡，至為明確。被告丁○○所辯顯有違常情及事理
    ，被告乙○○所辯，係事後迴護被告丁○○之詞，均不足採信。罪證明確，被告
    二人犯行均堪以認定。
二、按被告乙○○、丁○○二人推由被告乙○○盜蓋告訴人戊○○之印章於九張取款
    條上，由被告丁○○於每次領款時填寫金額及日期，偽造戊○○名義之取款條，
    持向台南企銀冒領戊○○前開帳戶之存款，使該行不知情之承辦人員陷於錯誤，
    而如數交付詐領之款項，自足以生損害於戊○○。核被告二人此部份所為，均係
    犯刑法第二百十六條、第二百十條行使偽造私文書罪及同法第三百三十九條第一
    項詐欺取財罪；又被告二人侵占告訴人戊○○中國商銀帳戶領出之款項部分，所
    為則均係犯同法第三百三十五條第一項之侵占罪。被告二人彼此間有犯意聯絡及
    行為分擔，均為共同正犯。渠二人盜用印章為偽造私文書之部分行為，偽造私文
    書後復持以行使，偽造之低度行為應為行使之高度行為所吸收，均不另論罪。渠
    二人先後多次行使偽造私文書、詐欺取財、侵占犯行，均時間緊接，犯罪構成要
    件相同，顯係各基於一個概括犯意反覆為之，應依連續犯之規定各論以一罪，並
    依法加重其刑。所犯行使偽造私文書及詐欺取財二罪間，有方法與結果之牽連關
    係，應依牽連犯規定，從一重依行使偽造私文書罪處斷。又所犯行使偽造私文書
    與侵占二罪間，客觀上顯無方法與結果之必然牽連關係，二者係犯意各別，罪質
    互異，應予分論併罰。公訴人認二罪間有方法與結果之牽連關係，係牽連犯乙節
    ，尚有未合，併此敘明。爰審酌被告二人均無犯罪前科，侵占及盜領告訴人之款
    項各達一百十萬餘元、六百六十萬元，犯罪所生危害非輕，惟被告丁○○係囿於
    與被告乙○○之甥舅之情，受被告之乙○○之請託而犯罪，且並未分得犯罪所得
    款項，犯罪情節較輕，被告乙○○係主謀者，犯罪情節較重，及渠二人犯罪後態
    度等一切情狀，分別量處如主文所示之刑，並定其應執行刑，以示懲儆。又被告
    丁○○前未曾受有期徒刑以上刑之宣告，有本院被告全國前案記錄表乙紙附卷可
    按，其因一時失慮，偶罹刑典，受此偵審及科刑教訓後，應知警惕而無再犯之虞
    ，本院因認暫不執行其刑為當，爰併予以宣告緩刑參年，用啟自新。
三、公訴意旨另以：被告二人將告訴人在中國商銀帳戶之存款領出，係偽造取款條，
    持以冒領該款，因認被告二人此部份另涉行使偽造私文書及詐欺取財罪云云；又
    渠二人將告訴人在台南企銀帳戶之存款領出，係另犯侵占罪云云。惟查被告二人
    將告訴人在中國商銀帳戶之存款領出，係為將款項匯至台南企銀告訴人之帳戶，
    以便被告乙○○能為其操作股票，係出於告訴人乙○○之授權，此一事實，業據
    被告乙○○於審理中指明在卷，是此部份被告二人自無偽造告訴人之取款條及持
    以冒領其存款之犯行甚明，尚難繩以行使偽造私文書及詐欺取財罪。又告訴人並
    未授權被告二人將告訴人在台南企銀帳戶之存款領出，渠二人將該款冒領出，犯
    有行使偽造私文書及詐欺取財罪，已如前述，足見被告二人並未該存款取得持有
    關係，是此部份渠二人所為，自亦不另成立侵占罪，法理至明。故上開二部份被
    告二人被訴犯罪均不能證明，惟公訴人認此二部分與前揭有罪部份，均有牽連犯
    之裁判上一罪之關係，爰皆不另為無罪之諭知，併此敘明。
四、據上論斷，應依刑事訴訟法第二百九十九條第一項前段，刑法第二十八條第五
    十六條、第三百三十五條第一項、第二百十六條、第二百十條、第三百三十九條
    第一項、第五十五條、第五十一條第五款、第七十四條第一款，罰金罰鍰提高標
    準條例第一條前段，判決如主文。
本案經檢察官丙○○到庭執行職務。
中      華      民      國    八十九    年      七      月      十      日
                                  臺灣臺南地方法院刑事第一庭
                                      法  官  柯  顯  卿
右正本證明與原本無異。
如不服本判決，應於判決送達後十日內向本院提出上訴狀（須附繕本）。
                                      書記官  盧  立  勇
中      華      民      國    八十九    年      七      月      十      日
附錄本案論罪科刑法條全文：
刑法第二百十條：偽造、變造私文書，足以生損害於公眾或他人者，處五年以下有期
                徒刑。
刑法第二百十六條：行使第二百十條至第二百十五條之文書者，依偽造、變造文書或
                  登載不實事項或使登載不實事項之規定處斷。
刑法第三百三十九條第一項：意圖為自己或第三人不法之所有，以詐術使人將本人或
                          第三人之物交付者，處五年以下有期徒刑、拘役或科或
                          併科一千元以下罰金。
刑法第三百三十五條第一項：意圖為自己或第三人不法之所有，而侵占自己持有他人
                          之物者，處五年以下有期徒刑、拘役或科或併科一千元
                          以下罰金。
                          前項之未遂犯罰之。


司法院資訊處製作；財團法人民間司法改革基金會備份。
